臺灣新北地方法院刑事判決　　　　　　 110年度交易字第83號
公　訴　人　臺灣新北地方檢察署檢察官
被　　　告　康民弘


上列被告因過失傷害案件，經檢察官提起公訴（109 年度偵字第
30886 號），本院判決如下：
    主  文
康民弘犯過失傷害罪，處拘役參拾日，如易科罰金，以新臺幣壹
仟元折算壹日。
    事  實
一、康民弘於民國108 年11月23日10時20分許，騎乘車牌號碼00
    0-0000號普通重型機車，沿新北市樹林區保安街地下道往板
    橋方向行駛時，本應注意車前狀況，並隨時採取必要之安全
    措施，而依當時天候晴、日間自然光線、柏油路面乾燥、無
    缺陷亦無障礙物，視距良好，客觀上並無不能注意之情事，
    竟疏未注意車前人車動態，自後撞及同向前方之自行車駕駛
    侯信蘭，致侯信蘭人車倒地，因而受有左膝擦挫傷之傷害。
    康民弘肇事後，於有偵查權之機關或公務員發覺前，主動向
    至現場處理事故之警員坦承肇事，嗣並接受裁判。
二、案經侯信蘭訴由新北市政府警察局刑事警察大隊移送臺灣新
    北地方檢察署檢察官偵查起訴。
    理  由
一、證據能力之認定：
    按被告以外之人於審判外之陳述，雖不符合刑事訴訟法第15
    9 條之1 至第159 條之4 之規定，而經當事人於審判程序同
    意作為證據，法院審酌該言詞陳述或書面陳述作成時之情況
    ，認為適當者，亦得為證據。當事人、代理人或辯護人於法
    院調查證據時，知有第159 條第1 項不得為證據之情形，而
    未於言詞辯論終結前聲明異議者，視為有前項之同意，刑事
    訴訟法第159 條之5 定有明文。查本院以下援引之被告康民
    弘以外之人於審判外之言詞或書面陳述，雖屬傳聞證據，惟
    當事人均明知此情，而未於本院審理過程中聲明異議，本院
    審酌上開證據資料製作時之情況，尚無違法不當及證明力明
    顯過低之瑕疵，與本案待證事實復具有相當關連性，以之作
    為證據應屬適當。揆諸上開規定，認該等證據資料均有證據
    能力。至非供述證據部分，並無事證顯示係實施刑事訴訟程
    序之公務員因違背法定程序而取得，復經本院依法踐行調查
    程式，皆得為證據。
二、認定事實所憑之證據及得心證之理由：
    訊據被告矢口否認有何過失傷害之犯行，辯稱：當天樹林很
    熱鬧，人、車擁擠，我在保安街地下道停等紅燈，告訴人停
    在我右前方，她正好要下自行車時，她的腳絆到我機車的前
    輪左側，然後告訴人便跌倒，因為地面是柏油路面，告訴人
    跌倒後我有看到她雙腳紅腫，我就報警，救護車隨後到達現
    場將告訴人送醫；本案是告訴人未注意後方，踩到我（機車
    ）前輪跌倒，以為是我撞她等語。經查：
  ㈠被告有於前揭時地騎乘機車與其同向前方騎乘自行車之告訴
    人發生車禍，造成告訴人受有上述傷害等情，為被告所是認
    ，並經告訴人於警詢及檢察事務官詢問時指述綦詳，復有道
    路交通事故調查報告表㈠、㈡、事故現場圖、現場草圖、現
    場及車損照片6 張、亞東紀念醫院乙種診斷證明書1 紙在卷
    為憑（見109 年度偵字第30886 號卷【下稱偵卷】第7 至8
    頁、第12至13頁、第15頁、第18至21頁，109 年度他字第39
    65號卷【下稱他卷】第3 頁、第5 頁），是此部分之事實應
    堪認定。
  ㈡被告雖以前詞置辯，然若當時新北市樹林區保安街地下道確
    實車多擁擠，告訴人何以會不顧車流來往之危險，突然由其
    騎乘之自行車下車？又縱告訴人突然下車，依吾人之日常生
    活經驗，通常應會從自行車之右側或左側下車，按理應不致
    於絆到停在其左後方之被告機車前輪，是被告前揭所辯，即
    難遽採為真。又證人即告訴人於108 年11月24日警詢時指稱
    ：我當時騎腳踏車沿保安街地下道機車道往板橋方向行駛，
    行經事故地點時，不知道為什麼就從後面被撞了，第一次擦
    撞位置在左側車身；事後我前往亞東醫院就醫（見偵卷第15
    頁）；於109 年5 月19日檢察事務官詢問時陳稱：我於108
    年11月23日10時20分許，騎乘自行車行經新北市樹林區保安
    街地下道的機車引道時，我跟其他車輛在停等紅綠燈，康民
    弘騎乘機車自我左後方過來撞到我，我被撞到後就人車倒地
    ，受有左膝擦挫傷之傷害（見他卷第3 頁）；於109 年7 月
    2 日警詢時陳述：當時在新北市樹林區保安街地下道車輛很
    多，大家都在等紅燈，我騎乘自行車停等紅燈時，遭對方（
    即被告）駕駛機車從後面撞；我是停止狀態，突然遭後面撞
    上，我來不及反應等語（見偵卷第7 至8 頁）。再參以被告
    於108 年11月23日警詢時供稱：我當時騎乘機車沿保安機車
    地下道往板橋方向直行，行經事故地點時，我見到前方有腳
    踏車靠右行駛，發現時距離對方約8 公尺，要閃避已經來不
    及，我向左閃避，但我的車身右側尾仍擦撞到對方，發生交
    通事故；肇事時我的行車速率約每小時40公里等語（見偵卷
    第14頁），互核被告與告訴人就車禍時兩人行車方向、相對
    位置、告訴人係遭被告騎乘機車自後撞及等節大致相符。雖
    被告嗣於109 年7 月22日警詢及本院審理時改以前揭情詞置
    辯，然衡諸常情，被告若確未騎乘機車自後撞及同向前方之
    告訴人，於案發當日警詢時又何必無端承認，而使自己陷於
    可能遭受刑事追訴處罰之不利處境？又其所述之車禍發生經
    過為何會與告訴人證述之情節不謀而合？是被告事後翻異前
    供而為上述辯解，顯屬畏罪卸責之詞，應以其108 年11月23
    日警詢時之供詞較值採信，而可佐證告訴人前揭指述內容之
    真實性，堪認被告確有於上述時地，因疏未注意車前人車動
    態，而騎乘機車自後撞及同向前方正停等紅燈之告訴人，致
    告訴人人車倒地。另本件經送新北市政府車輛行車事故鑑定
    委員會鑑定結果，亦認：「一、康民弘駕駛普通重型機車，
    未注意車前狀況，為肇事原因。二、侯信蘭騎乘自行車，無
    肇事因素。」，有該委員會新北車鑑字第0000000 號鑑定意
    見書1 份附卷為憑（見偵卷第31頁）。從而，被告當時有應
    注意能注意，而疏未注意車前狀況之過失，殆無疑義。
  ㈢又告訴人確因本件車禍受有左膝擦挫傷之傷害，有亞東紀念
    醫院乙種診斷證明書1 紙在卷可查（見他卷第5 頁），則被
    告之過失犯行與告訴人之傷害結果間，顯具有相當之因果關
    係。至公訴意旨固認告訴人因本件車禍另受有左側髖部之傷
    害，且告訴人提出之新北市樹林區仁愛醫院（下稱仁愛醫院
    ）診斷證明書亦記載告訴人之傷勢為左膝擦傷、左髖挫傷、
    腰部挫傷、左肩膀挫傷（見偵卷第9 頁），然告訴人係於10
    8 年11月29日至同年12月26日間前往仁愛醫院就診，距車禍
    發生之日已相隔6 日，尚難以仁愛醫院之診斷證明書逕認告
    訴人於案發時受有上述除左膝擦挫傷以外之傷勢，且告訴人
    於108 年11月24日警詢時僅稱其有多處挫傷（見偵卷第15頁
    ），於109 年5 月19日檢察事務官詢問時陳稱其人車倒地後
    受有左膝擦挫傷之傷害（見他卷第3 頁），迄至109 年7 月
    2 日警詢時始指稱其左腳膝蓋、左側腰部、左側髖部、左肩
    膀都有擦挫傷（見偵卷第7 頁反面），是客觀上無法排除告
    訴人於車禍後，在前往仁愛醫院就醫前，因其他外力介入或
    自行摔倒、碰撞而造成其左髖挫傷、腰部挫傷、左肩膀挫傷
    等傷害，依「罪證有疑，利於被告」之採證法則，自難認告
    訴人左髖挫傷等傷害結果係肇因於本件車禍，而不能證明被
    告有此部分過失傷害之犯行。原應為被告無罪之諭知，惟檢
    察官認此部分若成立犯罪，與前揭經本院論罪科刑部分為一
    罪關係，故本院爰不另為無罪之諭知。
  ㈣綜上所述，本件事證明確，被告犯行堪以認定，應依法論科
    。
三、論罪科刑：
  ㈠核被告所為，係犯刑法第284 條前段之過失傷害罪。又被告
    於肇事後，於其犯罪尚未被有偵查權之機關或公務員發覺前
    ，主動向至現場處理事故之警員坦承為肇事人，嗣並接受裁
    判等情，有道路交通事故肇事人自首情形紀錄表1 份在卷足
    憑（見偵卷第17頁），合於自首之要件。再綜觀卷內事證所
    示，被告於警詢時自行供承本件犯罪事實，顯非出於外在情
    勢所迫而自首，又遍查卷內所有事證資料，亦無何積極證據
    可認其於上開自首之際，即有再犯其他犯罪之謀議或意欲，
    而係基於預期邀獲減刑寬典之狡黠不正心態為自首，是本院
    認被告本件犯行，允宜依刑法第62條前段之規定減輕其刑。
  ㈡爰以被告之責任為基礎，審酌其未確實遵守交通規則，肇致
    本件交通事故，並造成告訴人受有前述傷害，所為應予非難
    ；惟念其前無刑事犯罪紀錄，素行尚佳，有臺灣高等法院被
    告前案紀錄表1 份附卷可參，兼衡其智識程度、家庭與經濟
    狀況（見本院110 年度交易字第83號卷第109 頁）、本案過
    失情節與歸責程度，及被告於犯後否認犯行，雖於本院調解
    時表示願以新臺幣10,000元和解，然為告訴人所拒，致未能
    達成調解（見本院110 年度審交易字第62號卷第51頁）等一
    切情狀，量處如主文所示之刑，並諭知易科罰金之折算標準
    ，以示處罰。
據上論斷，應依刑事訴訟法第284 條之1 、第299 條第1 項前段
，刑法第284 條前段、第62條前段、第41條第1 項前段，刑法施
行法第1 條之1 第1 項，判決如主文。
本案經檢察官陳怡君偵查起訴，由檢察官蔣政寬、張啟聰到庭實
行公訴。
中    華    民    國   110    年    10    月    13    日
                    刑事第七庭  法  官  劉思吟  
上列正本證明與原本無異。
如不服本判決應於收受送達後20日內向本院提出上訴書狀，並應
敘述具體理由；其未敘述上訴理由者，應於上訴期間屆滿後20日
內向本院補提理由書（均須按他造當事人之人數附繕本）「切勿
逕送上級法院」。
                                書記官  廖俐婷 
中    華    民    國   110    年    10    月    15    日
附錄本案論罪科刑法條全文
中華民國刑法第284條：
因過失傷害人者，處1 年以下有期徒刑、拘役或10萬元以下罰金
；致重傷者，處3 年以下有期徒刑、拘役或30萬元以下罰金。